【裁判字號】    89,台上,3019
【裁判日期】    890526
【裁判案由】    違反懲治走私條例
【裁判全文】
最高法院刑事判決                              八十九年度台上字第三○一九號
    上  訴  人  甲○○
右上訴人因違反懲治走私條例案件，不服臺灣高等法院，中華民國八十九年二月十七
日第二審判決（八十八年度上訴字第四六七九號，起訴案號：臺灣基隆地方法院檢察
署八十八年度偵字第八七號、六○七號『原判決誤載為八十八年度偵字第三五三號』
），提起上訴，本院判決如左：
    主  文
上訴駁回。
    理  由
按刑事訴訟法第三百七十七條規定，上訴於第三審法院，非以判決違背法令為理由，
不得為之。是提起第三審上訴，應以原判決違背法令為理由，係屬法定要件。如果上
訴理由狀並未依據卷內訴訟資料，具體指摘原判決不適用何種法則或如何適用不當，
或所指摘原判決違法情事，顯與法律規定得為第三審上訴理由之違法情形，不相適合
時，均應認其上訴為違背法律上之程式，予以駁回。本件原判決撤銷第一審法院不當
之科刑判決，改判仍依牽連犯，從一重論處上訴人甲○○共同私運管制物品進口逾公
告數額罪刑（處有期徒刑七月）。上訴意旨略稱：原判決援引陳建銘及大陸漁工鄭雙
雷、葉欽富、黃勤周、張邦進等人在偵查中之供述，即認定上訴人係進入大陸地區福
建省南安市（誤載為安南市）石井漁港，將鴨舌頭一千一百一十公斤、雞睪丸二千六
百公斤及七星牌未稅洋菸四十五萬八千七百六十包搬運上船。惟上訴人雖坦承與陳建
銘私運管制物品進口，但辯稱船是在澎湖南方與金門中線之公海載運上述走私物品，
並非在大陸地區，原判決不予採信，顯然有未盡調查能事及理由不備之違背法令云云
。
惟查原判決依憑上訴人坦承伊係景得號漁船船長，以該漁船載運七星牌未稅洋菸四十
五萬八千七百六十包、鴨舌頭一千一百一十公斤、雞睪丸二千六百公斤等大陸畜產品
，走私進入臺灣地區海域後，於民國八十七年十二月一日下午七時十五分，在台南縣
曾文溪外海一‧五海浬處為警查獲等情、證人即受僱於景得號漁船之大陸漁工鄭雙雷
、葉欽富、黃勤周、張邦進先後在警訊及偵查中之證述、第一審共同被告陳建銘於警
訊及偵查時供稱：「（問：此趟你船有否航行至大陸福建省南安市石井漁港？）有去
石井漁港。」「（問：於十一月二十九日十六時許在大陸福建省南安市石井漁港你有
否發給葉欽富等四人每人新台幣（下同）五千元正，做為返鄉費用？）有的，我是付
給他們工資的」、「（問：這次走私可賺四十萬元如何分配？）他（指上訴人）向我
說對分，但是否對分還不知道。」「（問：到底獲利如何分配？）在船上就講好對分
。」「（問：有何意見？）景氣不好船又損壞，甲○○邀我說要去載魚，出港後已到
達搬貨才知要載私貨。」（見八十七年度偵字第一四一四八號卷八十七年十二月三日
警訊筆錄第二頁背面、第三頁正、背面）、及扣案之鴨舌頭一千一百一十公斤、雞睪
丸二千六百公斤、七星牌未稅洋菸四十五萬八千七百六十包，經函詢財政部高雄關稅
局，鴨舌頭一、一一○公斤、雞睪丸二、六○○公斤等大陸畜產品，核估其完稅價格
合計八十三萬四千二百七十八元，七星牌洋菸每包之完稅價格為一四‧二元，核計完
稅價格為六百五十一萬四千三百九十二元，合計七百三十四萬八千六百七十元，有財
政部高雄關稅局八十八年四月三日關緝字第八八一六○三一七號函可稽（見偵八七號
卷第四九、五十頁）等證據資料，認定上訴人有其事實欄所載之犯行，已於理由內詳
敘其調查證據之結果及取捨證據認定之理由。並就上訴人辯稱：係在澎湖南方與金門
中間之公海上接載前開走私物品云云，認非可採，予以指駁。就形式上觀察，原判決
並無未盡調查能事及理由不備等違背法令之情形。再者證據之取捨，屬事實審法院之
職權，原判決採納證人鄭雙雷、葉欽富、黃勤周、張邦進在警訊及偵查中互核相符之
證述及第一審共同被告陳建銘坦承此次航行曾進入大陸地區福建省南安市石井漁港等
情，認定景得號漁船係在大陸地區之褔建省南安市石井漁港載運本件走私物品，而不
採納上訴人所稱係在澎湖南方與金門中間之公海上接載前述走私物品，核屬事實審法
院取捨證據自由判斷職權之合法行使，且與證據法則無違，不容任指為違法。上訴意
旨置原判決理由內已詳予說明之事項於不顧，對於原審採證認事之職權行使，究竟如
何違背法令，並未依據卷內訴訟資料為具體之指摘，仍執陳詞，再為單純之事實上爭
執。又徒憑己見，漫指原判決理由不備、調查職責未盡，自非適法之第三審上訴理由
，上訴人就違反懲治走私條例部分之上訴，違背法律上之程式，應予駁回。至於上訴
人違反臺灣地區與大陸地區人民關係條例第二十八條第一項部分，原判決係依該條例
第八十條第一項論處，經查該罪名之法定本刑為三年以下有期徒刑、拘役或科或併科
新臺幣一百萬元以上一千五百萬元以下罰金，核屬刑事訴訟法第三百七十六條第一款
之案件，其牽連犯懲治走私條例第二條第一項重罪部分之上訴既不合法，自無從就該
牽連犯之輕罪部分為實體上審理，依刑事訴訟法第三百七十六條規定，此部分既經第
二審判決，即不得上訴於第三審法院，上訴人就此部分之上訴，亦非適法，應併予駁
回。
據上論結，應依刑事訴訟法第三百九十五條前段，判決如主文。
中      華      民      國    八十九    年      五      月    二十六    日
                              最高法院刑事第一庭
                                  審判長法官  施  文  仁
                                        法官  張  淳  淙
                                        法官  林  永  茂
                                        法官  蕭  仰  歸
                                        法官  花  滿  堂
      右正本證明與原本無異
                                              書  記  官
中      華      民      國    八十九    年      六      月      二      日


司法院資訊處製作；財團法人民間司法改革基金會備份。
